【裁判字號】    98,重上更(四),45
【裁判日期】    980519
【裁判案由】    毒品危害防制條例
【裁判全文】
臺灣高等法院刑事判決            98年度重上更(四)字第45號
上  訴  人
即  被  告  甲○○
指定辯護人  許碧真律師
上列上訴人因違反毒品危害防制條例案件，不服臺灣宜蘭地方法
院91年度訴字第508號， 中華民國92年6月9日第一審判決（起訴
案號：臺灣宜蘭地方法院檢察署90年度偵字第3444號），提起上
訴，經判決後，由最高法院第四次發回更審，本院判決如下：
    主  文
原判決撤銷。
甲○○共同販賣第二級毒品，累犯，處有期徒刑柒年貳月。扣案
之帳冊壹本沒收。未扣案之販賣毒品所得新臺幣壹仟元沒收，如
全部或一部不能沒收時，以其財產抵償之。
    事  實
一、甲○○前於民國85年間二度因違反麻醉藥品管理條例案件，
    經法院分別判處有期徒刑七月及十月確定，二罪接續執行，
    於87年5月17日縮刑執行完畢。猶不知悔改， 復與乙○○（
    業經原審法院另判刑確定）均明知甲基安非他命（起訴書載
    為安非他命，應予更正）係政府列管之第二級毒品，不得非
    法持有、販賣，竟共同意圖營利，基於販賣第二級毒品甲基
    安非他命之犯意聯絡， 於90年10月21日凌晨1時32分至22日
    凌晨0時35分間，丙○○（綽號「老魔」）以其使用之00000
    00000號行動電話撥打甲○○所使用之0000000000 號行動電
    話，表示要購買安非他命新臺幣（下同）1000元，甲○○即
    吩咐乙○○於90年10月22日上午8、9時許，前往宜蘭縣羅東
    鎮國華國中旁之早餐店，依約將甲基安非他命一小包（約毛
    重0.3公克）以1000元之價格售予丙○○。 嗣於90年10月24
    日上午8時30分許， 甲○○在宜蘭縣羅東鎮○○路段遇警調
    驗採尿（甲○○施用毒品部分業經原審另判刑確定），經甲○○同意並於同日上午9時10分許， 帶同警方至投宿之宜蘭
    縣羅東鎮○○路548之1號富堡汽車旅館218 室查獲乙○○，
    由乙○○自行打開抽屜，將置於抽屜內，甲○○所有供販賣
    之第二級毒品甲基安非他命一包（實際毛重37.23公克、 淨
    重34.93公克，純度為79.3%）交付警方，並為警扣得乙○○
    所有記載「10月22日上午售貨＄1000〈老魔〉」之帳冊一本
    後，依乙○○之供述共同販賣甲基安非他命犯行，而循線查
    悉上情。
二、案經宜蘭縣警察局羅東分局報請臺灣宜蘭地方法院檢察署檢
    察官偵辦暨檢察官自動檢舉偵查起訴。
    理  由
壹、程序方面：
一、按92年1月14日修正通過之刑事訴訟法施行前， 已繫屬於各
    級法院之案件，其以後之訴訟程序，應依修正刑事訴訟法終
    結之。但修正刑事訴訟法施行前已依法定程序進行之訴訟程
    序，其效力不受影響，刑事訴訟法施行法第7條之3定有明文
    。所謂已依法定程序進行之訴訟程序，其「 效力不受影響」
    ，依其立法意旨係指為避免程序之勞費，本諸舊程序用舊法
    ，新程序始用新法之一般法則，各級法院於修正之刑事訴訟
    法施行前，已依法踐行之訴訟程序（包含相關證據法則之適
    用），其效力不受影響。故而，對於提起上訴之案件，於修
    正刑事訴訟法施行前，原審法院就可得為證據之證據，已依
    法定程序調查者，其效力亦不受影響而言（最高法院96年度
    台上字第1413號、94年度台上字第5742號判決可資參照）。
    經查，本案係於91年12月3日經檢察官偵查起訴， 於同年12
    月11日繫屬於原審法院， 嗣並經原審法院於92年5月26日辯
    論終結，同年6月9日宣判，均在92年9月1日修正刑事訴訟法
    生效施行前，依前開法條規定，對於提起上訴之案件，於修
    正刑事訴訟法施行前，原審就歷次審理可得為證據之證據，
    已依法定程序調查者，其效力不受影響。本案證人即同案被
    告乙○○於警詢、偵查中所為之陳述，業經原審於審判期日
    ，依刑事訴訟法第165條第1項及當時有效之修正前同法第17
    3條第1項規定之法定程序，提示筆錄並告以要旨，同時訊問
    被告意見，以踐行法定調查證據程序，揆諸前揭說明，上開
    供述證據之證據能力， 尚不受前揭新修正刑事訴訟法第159
    條第1項、第158條之3、 第273條第1項及第284條之1等規定
    之影響，合先敘明。
二、被告行為後，刑事訴訟法於92年2月6日修正公布，增訂第28
    7條之2、第158條之3，並於92年9月1日施行。故被告以外之
    人（含共同被告）如在本案審判中已經到庭，經交互詰問後
    ，法院採信共同被告先前所為不利被告之陳述，即為法之所
    許。本件證人即同案被告乙○○於本院上訴審審理時到庭具
    結作證（本院92年度上訴字第2642號卷第60頁以下），所證
    與警詢陳述雖略有不符，因乙○○先前之警詢陳述，並無證
    據證明係出於強暴、脅迫、利誘、詐欺、疲勞訊問、違法羈
    押或其他不正之方法，即該陳述係本其自由意志所為（如下
    述），且當時甫遭查獲，較少亦無暇權衡彼此間之利害關係
    ，復參諸乙○○供述其與被告無仇恨（本院92年度上訴字第
    2642號卷第60頁），則乙○○於警詢供述之外部附隨環境應
    具有較可信之特別情況，且為證明被告犯罪事實存否所必要
    ，認為以之作為證據為適當，其於偵查中之陳述亦無顯不可
    信之情形，依刑事訴訟法第159條之1第2項、 第159條之2規
    定，乙○○之警詢、偵訊筆錄均得作為證據。又乙○○以共
    同被告身分及證人林文貽於偵查中向檢察官所為陳述，依92
    年9月1日修正施行前之刑事訴訟法規定，並無需具結之規定
    ，該等供述筆錄亦應有證據能力。另乙○○所有之帳冊一本
    ，既經原審法院依法定程序進行證據之調查，依修正前刑事
    訴訟法，當然具證據能力。辯護人執上開刑事訴訟法修正時
    始增訂之第158條之3及有關傳聞證據排除之規定，主張證人
    林文貽於偵查之陳述，未經具結，乙○○所有之帳冊，為乙○○個人記載之文書，且均屬傳聞，應無證據能力云云，容
    有誤解。
貳、實體方面：
一、訊據上訴人即被告甲○○矢口否認有何販賣第二級毒品甲基
    安非他命犯行，辯稱：乙○○所述其共同販賣甲基安非他命
    乙節全非事實；又丙○○於90年10月21、22日以行動電話與
    其聯繫，是要委託其代覓工作，非為向其購買安非他命云云
    。辯護人辯護意旨略以：乙○○於警詢、偵查、原審及本院
    所為供述前後分岐，數度翻異，其證詞存有嚴重瑕疵，不足
    採信，且綽號「老魔」之丙○○已到庭證述其未向被告購買
    毒品；況警方於現場並未另發現電子秤、分裝工具或分裝塑
    膠袋等常見販賣毒品所需之物品，故扣案之安非他命係供被
    告自己施用，而非販賣予他人云云。
二、惟查：
  (一)證人即同案被告乙○○就上開共同販賣毒品乙節，先後於警
    詢、偵查及法院審理時為下列陳述：
  1.於90年10月24日警詢時供稱：其於10月22日接聽被告所使用
    之0000000000號行動電話，當時是綽號「老魔」之丙○○來
    電說要購買安非他命一千元，其轉告被告後，被告便託其將
    一千元之安非他命約0.3 公克送至國華國中給丙○○，並收
    取一千元等語（見警卷(四)第6頁）。
  2.同日移送檢察官訊問時，改稱：不認識丙○○，警詢筆錄不
    實在，被告未販賣毒品給丙○○（見第1390號偵查卷第12至
    13頁）；復於91年5月23日偵查中改稱： 警詢所述實在，被
    告確於90年10月22日上午8、9時許， 叫其親自送1包甲基安
    非他命至國華國中旁給丙○○，並據丙○○交付一千元，要
    其交給被告， 其未取得任何代價（見第3444號偵查卷第112
    、113頁）；91年9月13日偵查中供稱：其係於22日受被告之
    託，在國華國中早餐店拿安非他命0.3公克給丙○○， 事成
    之後，被告給其一千元作為代價，其於22日拿東西給丙○○
    時，便知所交付者為安非他命等語（見第3444號偵查卷第12
    4頁）。
  3.於原審先稱：被告將東西用衛生紙包住，交待其直接拿到國
    華國中旁的早餐店，並叫其拿回一千元，其不知裡面是何物
    等語（見原審卷第90頁），並稱：其確實有幫被告販賣毒品
    ，其知道錯了，當時是用衛生紙包著，其不確定裡面是安非
    他命，但其有猜測到是安非他命，事後被告未給其任何代價
    ，且事隔已久，其已忘記何時拿安非他命給丙○○，其並不
    知道被告如何販賣安非他命牟利，其只是聽從被告的話去做
    的等語（見原審卷第113頁）。
  4.於本院上訴審時以被告身分供稱：被告是用衛生紙包著一包
    東西交給其，交待其送給丙○○，其將東西交給丙○○後，
    丙○○給其一千元，其收到一千元之後回來就拿給被告，但
    其不知道那一包東西為何物，一千元又是做何用途等語（見
    本院上訴卷第61頁），復稱：其將上開一千元交給被告後，
    被告並未給其一千元當作代價，又因為其未將交給丙○○的
    東西打開過，所以不知道裡面是什麼，故其並沒有賣安非他
    命給丙○○等語（見本院上訴卷第63頁）。
  5.於本院上訴審具結證稱：被告是用衛生紙包著一包東西交給
    其，叫其送去給丙○○，其交給丙○○後他給其一千元，回
    來後將收到之一千元拿給被告，上開其在警訊所述內容為實
    在等語（見本院上訴卷第61頁）。
  6.綜合乙○○上揭偵審中之供述以觀，可知乙○○除偵查初訊
    時否認被告叫其交付甲基安非他命給丙○○外，其餘就本件
    被告指示其於90年10月22日將約0.3公克之甲基安非他命1小
    包，送至國華國中旁早餐店交予丙○○，並向丙○○收取一
    千元之主要販賣毒品事實陳述始終如一，僅就其交付丙○○
    時是否知悉該包東西為甲基安非他命，及攜回丙○○交付之
    一千元，被告是否給予其作為代價等情節未盡相符，惟此部
    分陳述均係關涉其本人販賣毒品之罪責，其為飾卸自身罪責
    而言詞閃爍，尚與情理無違，自難以乙○○上揭前後不符之
    供述，遽謂其證言為不足採。又被告使用之0000000000號行
    動電話與0000000000號行動電話之使用人，確於90年10月21
    日凌晨1時32分至22日凌晨0時35分間有多達21次之密集通聯
    情形，有通聯紀錄可憑（通聯資料外放），而0000000000號
    行動電話之使用人係丙○○，有和信電訊股份有限公司檢送
    之電話使用人資料在卷可憑（見第3444號偵查卷第40頁），
    且被告於偵查中自承：90年10月24日查獲前二天，丙○○有
    打電話給其等語（見第1409號偵查卷第20頁），足徵乙○○
    前揭所述於90年10月22日依被告指示送交甲基安非他命給丙○○前，丙○○曾打電話給被告乙節屬實。再者，被告係於
    90年10月23日下午2時9分，帶同乙○○前往富堡汽車旅館投
    宿於218號房， 有該旅館住宿紀錄在卷可憑（見本院上訴卷
    第68頁）， 翌（24）日上午8時30分許，警方卻在其上開租
    住之218號房內，扣得被告所有之結晶物1包，及乙○○所有
    帳冊一本內記載「10月22日上午售貨＄1000〈老魔〉」等字
    樣（見第3444號偵查卷第52頁），有搜索扣押筆錄及扣押物
    品目錄表在卷可參。而上開結晶物，經送內政部警政署刑事
    警察局鑑驗結果，檢出第二級毒品甲基安非他命成分，毛重
    37.23公克、淨重34.93公克，取0.67公克鑑驗，驗餘淨重34
    .26 公克，測得純度79.3%，有該局91年2月5日刑鑑字第200
    20號鑑驗通知書在卷可稽（見第3444號偵查卷第97頁），以
    前開查獲甲基安非他命之重量非微，顯非被告一人短時間內
    可吸食完畢，反而足可供被告販賣所用。上開帳冊所載內容
    又與乙○○上開所述販賣毒品日期、對價及出售對象相符。
    再參以乙○○係於90年10月24日上午9時10分許， 在上開旅
    館為警查獲其施用毒品後，但尚未經警發覺本件販賣甲基安
    非他命犯行前，即向警方自首並供出販賣甲基安非他命上情
    ，觀之搜索扣押及警詢筆錄即明。而乙○○自首販賣甲基安
    非他命犯行，自身亦需負共犯之相同刑責，若非確有其事，
    衡情當無無端誣指被告而同時亦自陷販賣毒品重罪之可能。
    而乙○○亦確因本件販賣犯行經原審法院判處罪刑確定並入
    監執行，有原審判決書及臺灣宜蘭地方法院檢察署宜檢清執
    明92執417字第5106號函附卷足參（見原審卷第146頁）。況
    上開帳冊係警員自行搜索扣得，故乙○○於警詢供證：其是
    避免往後跟被告有任何糾紛，一切帳目都是其自己做的等語
    （見警卷(四)第7頁反面）， 應屬可信等情，足見乙○○上開
    所述被告共同販賣第二級毒品之犯行，非屬無據。
  (二)辯護人雖以：乙○○於警詢、偵查、原審及本院所為歷次供
    述，存有下列嚴重瑕疵：1.於偵訊時否認警詢筆錄之真實，
    2.就知否被告所交付之物品係安非他命有三種說法，先稱「
    知悉」，復稱「不知」，再稱「不確定」，3.就一千元部分
    ，或稱「係丙○○交付毒品之對價」，或稱「被告給她之代
    價」，或稱「沒給任何代價」，或稱「不知那一千元是做什
    麼用途」，4.就帳冊記載部分，有時承認係其所記，有時否
    認，有時稱亂寫，有時稱「警察叫我寫的」，5.就與被告之
    關係，有時稱是男女朋友，有時稱是普通朋友，僅認識一星
    期云云，足證其前後供述分岐，存有嚴重瑕疵，不足採信等
    語。惟按證人之陳述有部分前後不符，或相互間有所歧異時
    ，究竟何者為可採，法院仍得本其自由心證予以斟酌，非謂
    一有不符或矛盾，即應認其全部均為不可採信；其基本事實
    之陳述，若果與真實性無礙時，則仍非不得予以採信（最高
    法院74年台上字第1599號判例意旨參照）。綜觀乙○○上揭
    偵審中之供述，雖於偵查初訊時否認警詢筆錄之真實，惟其
    餘於偵審中均未曾再否認警詢所言，且就本件受被告之託送
    交約0.3公克之甲基安非他命一小包交予丙○○， 並向丙○○收取一千元之主要販賣毒品事實陳述則始終如一。另其雖
    就交付丙○○時是否知悉該包東西為甲基安非他命，及攜回
    丙○○交付之一千元，被告是否給予其作為代價，暨帳冊所
    載內容是否為其書寫等涉及其共犯販賣毒品罪責之情節未盡
    相符，惟以其同為本案販賣毒品之被告身分，就上開共犯情
    節所為避重就輕之詞，合乎常情，尚難以此遽認其證言為不
    可信。又被告及乙○○均自承二人相識僅約一星期等語，惟
    二人卻於案發前一日下午相偕至汽車旅館投宿，且乙○○於
    偵查初訊時，尚翻異警詢所言，而欲為被告脫罪之情溢於言
    表，足見二人關係非淺，乙○○自無為誣陷被告而同罹刑章
    之理。
  (三)至證人即綽號老魔之丙○○雖於本院更一審證稱：不知被告
    有無施用甲基安非他命，亦未曾向被告拿過甲基安非他命，
    不記得案發那幾天為何密集打電話給被告，印象中打電話給
    被告，沒有女性接聽，也不認識乙○○云云（見本院上更(一)
    卷第150至153頁），否認向被告購買過甲基安非他命及認識
    乙○○，然其上開供證不僅與前揭電話通聯紀錄不符，且依
    乙○○於本院上訴審供證稱：其見過丙○○一、二次面，其
    並不是因為被告的關係才見過他，那是因丙○○與其前男友
    丁○○是同學的關係等語（見本院上訴卷第63至64頁），及
    證人丁○○於本院更一審證稱：其與乙○○原是男女朋友，
    丙○○係其國中高一屆之學長，外號「老魔」，先前經常與
    丙○○見面等情（見本院上更(一)卷第153至155頁），足證乙○○與丙○○認識，益見證人丙○○上開供證，核屬事後迴
    護被告之詞，尚不足資為有利於被告之認定。被告雖辯稱：
    丙○○與其電話聯絡，係欲託其代覓工作云云。然以上開行
    動電話通聯紀錄觀之，被告與丙○○若僅談論工作問題，為
    何須於90年10月21日凌晨1時32分至22日凌晨0時35分間，不
    到24小時內有多達21次之密集通聯？又二人為何非得於正值
    睡眠時刻之凌晨時分聯繫多達14次？是被告所辯顯違常情，
    委無可信。另乙○○關於本案交付甲基安非他命給丙○○前
    之電話究係何人接聽一節，其於警詢時稱：其接起被告之電
    話，是由丙○○打來說要安非他命一千元，我便告知被告等
    語（見警卷(四)第6頁）， 與於本院上訴審所證：90年10月22
    日那天好像不是其接的電話，事情過了那麼久其已經忘了等
    語（見本院上訴卷第62頁），不盡相同。惟以警詢之初甫案
    發，記憶當最清晰，印象亦最深刻，且較未權衡利害，所述
    應較真實，且丙○○確有以電話向被告購買甲基安非他命，
    是乙○○警詢所述應堪採信。又90年10月22日上午8、9時許
    ，乃乙○○依被告指示交付毒品予丙○○之時間，並非丙○○來電之時間，業據乙○○於偵查中陳述明確，已如上述。
    指定辯護人以依被告行動電話之通聯紀錄所載90年10月22日
    上午8、9時許，來電者係戊○○，非如乙○○所述係丙○○
    ，而質疑乙○○證言之真實性，亦無可採。
  (四)再查，目前社會上非法販賣安非他命犯罪型態不一，有所謂
    大盤、中盤或小盤販賣者，亦有吸食者彼此間偶而互供有無
    之零星交易者，在屬前者情形（即大中小盤），經深入查證
    ，如機會掌握得宜，或許可查獲與非法販賣安非他命有關之
    販賣工具（諸如電子秤、帳冊、分裝袋等物）或多數知情或
    購買者等證人之證詞，以作為法院判決認定依據，然在後者
    之情形（即吸食者之間偶發性零星交易），因該種零星交易
    犯罪行為，在性質上本無須使用任何販賣工具，且交易時間
    短暫（僅須數秒之時間），交易方法簡單隱密（在不易為人
    注意之場所一手交錢，一手交貨）交易對象單純（買方僅一
    人），交易時未必有他人在場知悉其事，亦無所謂犯罪之被
    害人，在被告堅不承認其犯行之情況下，茍非警方事先獲知
    情報而埋伏於交易現場當場查獲，否則往往僅能在事後依據
    購買者供出來源作為認定事實之主要依據，法院縱再作深入
    之調查，基於該種犯罪之特性所侷限，亦無從查得其他直接
    明顯之關連性物證以為補強佐證，其有效之調查途徑在客觀
    上顯然已告窮盡。本案被告甲○○與同案被告乙○○係於90
    年10月23日下午2時9分始前往富堡汽車旅館投宿，已如上述
    。故被告係於查獲前始臨時投宿於上開旅館，且被告與乙○○投宿於該旅館之時間，與被告及乙○○是否販賣甲基安非
    他命予丙○○並無直接關聯，況乙○○交付甲基安非他命給
    丙○○之地點非在上開旅館內，則本件警方雖未於上開投宿
    房間內發現電子秤、分裝工具或分裝塑膠袋等之工具，亦難
    執此即為有利於被告之認定。
  (五)按販賣甲基安非他命係違法行為，非可公然為之，亦無公定
    價格，不論任何包裝，均可任意分裝增減分量，而每次買賣
    之價量，亦可能隨時依雙方間之關係深淺、資力、需求量及
    對行情之認知、來源是否充裕、查緝是否嚴謹，購買者被查
    獲時供述購買對象之可能性風險之評估等因素而異其標準，
    並機動調整，非可一概而論，而販賣之利得，除經被告坦承
    犯行或價量俱臻明確外，委難察得實情，販賣之人從價差或
    量差中牟利方式雖異，惟其意圖營利之非法販賣行為則屬同
    一，是除非別有事證，足認係按同一價量委買、轉售或無償
    贈與，確未牟利外，尚難執此遽認非法販賣之證據有所未足
    ，致使知過坦承者難辭重典，飾辭否認者反得僥倖，而失情
    理之平。而第二級毒品甲基安非他命物稀價昂，取得不易，
    且為政府嚴予查緝之違禁物，販賣毒品之刑責甚重，其法定
    本刑最高為無期徒刑，歷來幾乎所有販賣毒品者被查獲後，
    唯恐被判處重罪，均無所不用其極否認有販賣毒品或有意圖
    販賣而持有毒品之犯行，少有販賣毒品之被告自行坦承有販
    賣毒品者，惟苟無利可圖，應無甘冒被查緝法辦重刑之危險
    ，平白無端義務為該買賣之工作。此外，警方係於甲○○投
    宿之富堡汽車旅館218號房內，扣得被告所有之結晶物1包，
    此有搜索扣押筆錄及扣押物品目錄表在卷可參。而上開結晶
    物，經送內政部警政署刑事警察局鑑驗結果，檢出第二級毒
    品甲基安非他命成分，毛重37.23公克、淨重34.93公克，取
    0.67公克鑑驗，驗餘淨重34.26公克，測得純度79.3%，有該
    局91年2月5日刑鑑字第20020號鑑驗通知書在卷可稽（見第3
    444號偵查卷第97頁）， 以前開查獲甲基安非他命之重量非
    微，顯非被告一人短時間內可吸食完畢，反而足可供被告販
    賣所用。被告雖自始否認本件犯行，無從查知利得若干，惟
    斟酌被告或乙○○與丙○○間非有特殊親誼，當無甘冒罹犯
    重典風險而按購入價格轉售毫無利得； 參以乙○○係71年8
    月生，有其年籍資料在卷可憑，於案發時年僅19歲，涉世未
    深，與被告亦無怨隙，應無誣指且自陷刑責之理。是被告與
    乙○○共同販賣本件甲基安非他命具有營利之意圖，堪以認
    定。
  (六)綜上所述，本件事證明確，被告所辯無非事後卸責之詞，委
    無足採，其犯行堪以認定。
三、論罪部分：
  (一)被告行為後，刑法部分條文業於94年2月2日修正公布，並於
    95年7月1日起施行，刑法第2條第1項規定：行為後法律有變
    更者，適用行為時之法律。但行為後之法律有利於行為人者
    ，適用最有利於行為人之法律，即採「從舊從輕」之原則。
    茲析述如下：
  1.修正前刑法第28條規定：二人以上共同實施犯罪之行為者，
    皆為正犯。修正後則規定：二人以上共同實行犯罪之行為者
    ，皆為正犯。依修正理由，係在否定「預備共同正犯」、「
    陰謀共同正犯」之存在，被告與同案被告乙○○均係實行共
    同正犯，無論依修正前後規定，均構成共同正犯，新法並無
    更有利於被告，應適用修正前之規定。
  2.新刑法第47條將舊刑法修正限制為5 年內「故意」再犯有期
    徒刑以上之罪者，始成立累犯，本件被告甲○○係故意再犯
    ，並無所謂「有利或不利」之情形，無庸為新舊法比較，惟
    個案如有其他應依刑法第2條第1項為新舊法比較情形時，依
    綜其全部罪刑之結果而為比較後，整體適用修正前之法律。
    從而，本件經綜其全部比較結果，均應適用修正前刑法之法
    律。
  (二)按甲基安非他命係屬毒品危害防制條例第2條第2項第2 款所
    明列之第二級毒品，核被告所為，係犯毒品危害防制條例第
    4條第2項販賣第二級毒品罪。其非法持有甲基安非他命之低
    度行為，應為其販賣之高度行為所吸收，不另論罪。被告與
    乙○○彼此間有犯意聯絡及行為分擔，均為共同正犯。又被
    告曾犯如事實欄所載之前案， 於87年5月17日縮刑執行完畢
    ，有本院被告前案紀錄表在卷可稽， 其於5年內故意再犯本
    件有期徒刑以上之罪，為累犯，併依法加重其刑（惟法定刑
    為無期徒刑部分，依法不得加重）。
四、原審認被告所犯罪證明確，予以論罪科刑，固非無見。惟查
    ：(一)綽號「老魔」之丙○○並非於90年10月22日上午8、9時
    許撥打被告之行動電話給被告購買甲基安非他命，而係於90
    年10月21日凌晨1時32分至22日凌晨0時35分間，密集多次打
    行動電話給被告。而90年10月22日上午8、9時許，並無被告
    行動電話與丙○○行動電話通聯之紀錄。是原判決記載「老
    魔」於90年10月22日上午8、9時許，撥打被告之行動電話一
    節，於時間之認定上尚有未合。(二)被告行為後，刑法業已修
    正，並於95年7月1日施行，原判決未及比較適用，一體適用
    修正前刑法第28條、第47條規定，亦有未合。(三)刑法第65條
    第1項規定，無期徒刑不得加重， 原判決於論被告累犯應予
    加重時，漏未說明法定刑為無期徒刑部分不得加重，亦有未
    洽。被告上訴，否認販賣犯行，雖無理由，惟原判決既有可
    議，自應由本院將被告部分予以撤銷改判。爰審酌被告有多
    次吸食安非他命前科，明知吸毒戕害身體健康至鉅，不思杜
    絕毒癮，反而販售毒品以牟利，其所為，不僅戕害他人身體
    健康，更對社會整體健康及國家防衛機制具有顯然之潛在危
    害，惟念其販賣安非他命僅有一次，所得利益甚微，暨其犯
    罪動機、目的、手段，犯後飾詞卸責等一切情狀，量處如主
    文第二項所示之刑。至扣案之帳冊一本，為共犯乙○○所有
    且供犯罪所用之物， 依毒品危害防制條例第19條第1項規定
    宣告沒收。至被告販毒所得1000元，為犯罪所得之財物，雖
    未扣案， 仍應依毒品危害防制條例第19條第1項宣告沒收之
    ，如全部或一部不能沒收時，以其財產抵償之。另扣案之甲
    基安非他命1包（毛重37.23公克、淨重34.93公克， 純度為
    79.3%），為第二級毒品， 業經臺灣宜蘭地方法院檢察署檢
    察官以91年執字第148號命令銷燬而不存在， 有銷燬處理紀
    錄在卷可稽（見原審卷第190頁）， 故不再予宣告沒收銷燬
    之。
五、不另為無罪之諭知部分：
  (一)公訴意旨另以：被告另於90年10月間，基於概括之犯意，多
    次以0000000000號行動電話與林文貽0000000000號行動電話
    聯絡，在被告宜蘭縣羅東鎮○○路243號住處， 將第二級毒
    品安非他命販賣給林文貽，因認被告此部分亦涉有毒品危害
    防制條例第4條第2項之販賣第二級毒品罪嫌。
  (二)按犯罪事實應依證據認定之，無證據不得認定犯罪事實；不
    能證明被告犯罪者，應諭知無罪之判決； 刑事訴訟法第154
    條第2項、第301條第1項定有明文。 又事實之認定，應憑證
    據，如未能發現相當證據，或證據不足以證明，自不能以推
    測或擬制之方法，為裁判基礎（最高法院40年台上字第86號
    判例意旨參照）。且刑事訴訟上證明之資料，無論其為直接
    或間接證據，均須達於通常一般之人均不致有所懷疑，而得
    確信其為真實之程度，始得據為有罪之認定，若有關於被告
    是否犯罪之證明未能達此程度，而有合理懷疑之存在，致使
    無從形成有罪之確信，根據「罪證有疑，利於被告」之證據
    法則，即不得遽為不利被告之認定（最高法院76年度台上字
    第4986號判例意旨參照）。次按施用毒品者所稱其向某人買
    受毒品之指證，不得作為有罪之唯一證據，仍須調查其他必
    要之證據，以察其是否與事實相符，為最高法院歷年來之見
    解，良以依毒品危害防制條例第17條之規定，其供出毒品來
    源而破獲者，復得減輕其刑，則其證述所施用之第二級毒品
    安非他命係向被告購買，屬有利於己之供述，縱其證言無瑕
    疵，亦不能專憑其證言為被告有販賣安非他命事實之認定。
    是施用毒品者之指證，因其真實性有待其他必要證據加以補
    強。又所謂必要之補強證據，固以不證明販賣毒品犯罪構成
    要件之全部事實為必要，但以與施用者之指證具有相當之關
    聯性為前提，其經與施用者之指證綜合判斷，已達於通常一
    般人均不致有所懷疑，而得確信施用者之指證為真實者，始
    得為有罪之認定，此為無罪推定原則之必然推演（最高法院
    89年度台上字第218號、 93年度台上字第6750號判決要旨參
    照）。
  (三)訊據被告堅決否認有販賣安非他命給林文貽，辯稱：林文貽
    說想在羅東租房子，其幫忙找房子，但林文貽住了幾個月就
    跑掉，沒有付房租，其時常催林文貽，後來林文貽可能誤會
    與他女友張孔玲有關係，其有找人去找林文貽麻煩，不知林
    文貽是否因而挾怨誣指等語。公訴人認被告涉有上開販賣安
    非他命罪嫌，無非係以證人林文貽於偵查中之供述，及被告
    所使用上開行動電話與林文貽之0000000000號行動電話於90
    年10月間之通聯紀錄為其主要論據。惟查證人林文貽係因涉
    犯毒品危害防制條例第10條第2項之施用第二級毒品罪， 為
    警查獲，始於偵查中為上開不利被告之供述，有其偵查筆錄
    在卷可稽，則其證述所施用之第二級毒品安非他命係向被告
    購買，因可獲得減刑之寬典，乃屬有利於己之供述，縱其證
    言無瑕疵，亦不能專憑其證言為被告有販賣安非他命事實之
    認定。 而被告所使用之上開行動電話於90年10月1日起至同
    年月25日止之通聯記錄，固有多次與林文貽所使用之000000
    0000號行動電話之通話記錄，有遠傳電信股份有限公司函覆
    之通話記錄附卷可稽（外放證物）。惟通聯紀錄充其極僅能
    證明被告所使用之上開行動電話與林文貽所使用之00000000
    00號行動電話曾有收發話紀錄，至於通話之對象為何人及其
    等對話內容為何則不得而知，顯不足資為證人林文貽上開供
    述確係真正之補強證據。況林文貽嗣於原審審理時供證稱：
    其聽過綽號十八這人，但不認識他，是在被查獲時，警察叫
    其要這麼說的，上開通聯之電話應不是其打的，可能是朋友
    借其電話使用的。又其聽友人說孔張玲與被告很親熱，其本
    來要去找被告，結果還沒有找到他之前，他就先找人打其，
    其因而懷恨在心，才會向檢察官說其向他買過2、3次的安非
    他命等語（見原審卷第81頁、第201頁）， 核與其先前於偵
    查中之供述不符，反與被告辯解之情節相互呼應。且林文貽
    究以何價格向被告購得數量若干之安非他命，及依上開通聯
    紀錄顯示，被告所使用之上開行動電話與林文貽所使用之前
    揭行動電話間通話次數不下數十次，遠逾林文貽所稱之2、3
    次，究竟林文貽係何時電話聯絡被告購買安非他命，均未據
    林文貽於上述偵查中指明。因此，林文貽於偵查中指證被告
    販賣安非他命乙節，尚難認已達於通常一般人均不致有所懷
    疑，而得確信其指證為真實之程度。
  (四)依上所述，尚難僅憑林文貽偵查中片面陳述即遽認被告有何
    販賣安非他命給林文貽犯行，此外亦無其他證據足以佐證林
    文貽上開偵查中之供述，自屬不能證明被告此部分犯罪。惟
    公訴人認此部分犯行與前揭有罪部分，具有連續犯裁判上一
    罪之關係，爰不另為無罪之諭知。
據上論斷，應依刑事訴訟法第369條第1項前段、第364條、第299
條第1項前段，毒品危害防制條例第4條第2項、第19條第1項，刑
法第2條第1項前段、第11條、修正前刑法第28條、修正前刑法第
47條，判決如主文。
本案經檢察官沈世箴到庭執行職務。
中    華    民    國    98    年    5     月    19    日
                  刑事第八庭審判長法  官  鄭文肅
                                  法  官  劉嶽承
                                  法  官  蔡光治
以上正本證明與原本無異。
如不服本判決，應於收受送達後10日內向本院提出上訴書狀，其
未敘述上訴之理由者並得於提起上訴後10日內向本院補提理由書
（均須按他造當事人之人數附繕本）「切勿逕送上級法院」。
                                  書記官  蔡宜蓁
中    華    民    國    98    年    5     月    19    日
附錄：本案論罪科刑法條全文
毒品危害防制條例第4條
製造、運輸、販賣第一級毒品者，處死刑或無期徒刑；處無期徒
刑者，得併科新臺幣一千萬元以下罰金。
製造、運輸、販賣第二級毒品者，處無期徒刑或七年以上有期徒
刑，得併科新臺幣七百萬元以下罰金。
製造、運輸、販賣第三級毒品者，處五年以上有期徒刑，得併科
新臺幣五百萬元以下罰金。
製造、運輸、販賣第四級毒品者，處三年以上十年以下有期徒刑
，得併科新臺幣三百萬元以下罰金。
製造、運輸、販賣專供製造或施用毒品之器具者，處一年以上七
年以下有期徒刑，得併科新臺幣一百萬元以下罰金。
前五項之未遂犯罰之。


司法院資訊處製作；財團法人民間司法改革基金會備份。
